【裁判字號】    91,訴,334
【裁判日期】    920117
【裁判案由】    搶奪等
【裁判全文】
臺灣士林地方法院刑事判決                          九十一年度訴字第三三四號
    公  訴  人  臺灣士林地方法院檢察署檢察官
    被      告  乙○○
                庚○○
右列被告因搶奪等案件，經檢察官提起公訴（九十年度偵字第四九一七號），本院判
決如左：
    主  文
乙○○、庚○○均無罪。
    理  由
一、公訴意旨略以：乙○○於九十年三月二十五日上午七時許，在臺北縣三重市○○○路六號八樓名流旅社房間內，與庚○○相約碰面，並各自騎乘機車前往臺北市
    區，於同日上午八時許，行經臺北市士林區○○○路○段附近，乙○○竟意圖為
    自己不法所有，委請不知情之庚○○幫忙注意機車後面情況，庚○○不疑有他，
    遂騎乘機車尾隨其後，乙○○則趁機尋找搶奪對象，於同日上午八時五十分許，
    在臺北市○○區○○街二二巷內，乙○○見己○○獨自一人側背皮包，認有機可
    趁，竟騎乘機車掉頭返回，趁己○○不注意之際，自背後搶奪己○○所有皮包一
    只，內有現金新臺幣（下同）一萬一千元、身分證、門號0000000000
    號ＮＯＫＩＡ三二一０型行動電話一具（手機序號：000000000000
    000號）等財物，得手後據為己有，並隨即返回臺北縣三重市○○○路六號八
    樓名流旅社房間內，庚○○亦隨同返回上址，庚○○明知乙○○搶得之上揭財物
    均屬贓物，竟同時於上址收受乙○○自上揭搶得之皮包內取出之現金二千元予以
    花用殆盡。嗣經警據報循線追查，先於同年五月二日晚上八時許，在臺北縣三重
    市○○○路六五巷五三號前查獲庚○○，並於同年五月二日晚上十時四十五分許
    ，在台北縣三重市○○○路六號八樓名流賓館房間內查獲乙○○，並扣得上揭Ｎ
    ＯＫＩＡ三二一０型行動電話一具，始悉上情，因認被告乙○○涉犯刑法第三百
    二十五條第一項之搶奪罪、被告庚○○涉犯刑法第三百四十九條第一項之收受贓
    物罪。
二、按犯罪事實應依證據認定之，無證據不得推定其犯罪事實。又不能證明被告犯罪
    者，應諭知無罪之判決，刑事訴訟法第一百五十四條、第三百零一條第一項分別
    定有明文。又認定犯罪事實所憑之證據，雖不以直接證據為限，間接證據亦包括
    在內；然而無論直接或間接證據，其為訴訟上之證明，須於通常一般之人均不致
    有所懷疑，而得確信其為真實之程度者，始得據為有罪之認定，倘其證明尚未達
    到此一程度，而有合理之懷疑存在時，事實審法院因此無從為有罪之確信時，應
    為無罪之判決，此觀最高法院七十六年台上字第四九八六號判例意旨可資參照。
三、訊據被告乙○○堅詞否認有何搶奪犯行，辯稱：案發當日上午，其在名流賓館吸
    安非他命睡覺，所查獲之手機係丙○○賣給他的等語。而被告庚○○則坦承有於
    公訴意旨所述之時、地騎機車尾隨乙○○之後方，在不知情之情況下目睹乙○○
    搶奪被害人己○○之皮包，並於嗣後由乙○○處收受前開搶得之贓物二千元等情
    不諱。而公訴意旨認被告等分別涉犯搶奪、收受贓物等罪，無非係以被告庚○○
    之自白及對共同被告乙○○不利之陳述、警方案發後於乙○○住處所查獲之被害
    人手機、被害人己○○關於被搶奪經過之指訴為據。然：
(一)按我國刑事訴訟法於法定之證據方法上固然區別被告與證人兩種法定之供述證據
    方法。對於證人之陳述而可作為證據者，對其之證據價值並無任何限制，委由法
    院自由判斷其證明力。然對於被告之自白或不利於己之陳述則要求必須適用補強
    法則，而限於有補強證據者，始能肯認被告自白與不利供述之證據證明力，亦即
    對於被告之自白與不利於己之供述之證據價值予以法定之限制，有法定證據主義
    之味道，此觀刑事訴訟法第一百五十六條第二項之規定自明。是故最高法院歷來
    之判例亦均認為以被告之自白或不利於己之陳述，作為其自己犯罪之證明時，尚
    有虛偽之危險；以之作為其他共同被告之罪證時，不特在採證上具有自白虛偽性
    之同樣危險，且共同被告之自白或不利陳述，更難免有嫁禍他人，而為虛偽供述
    之危險。是則利用共同被告之自白，為其他共同被告之罪證時，雖得採為其他共
    同被告犯罪之證據，惟此項不利之陳述，須無瑕疵可指，且就其他方面調查，又
    與事實相符者（本院按須有補強證據），始得採為其他共同被告犯罪事實之認定
    ，最高法院二十年上字第一八七五號、三十八年穗特覆字第二十九號、四十六年
    台上字第四一九號、七十三年台上字第五八七四號判例及八十七年台上字第三五
    二五號判決可資參照。上開裁判並認犯麻醉藥品之罪，因法律規定供出麻醉藥品
    來源因而破獲者，得減輕其刑，則既得獲邀減輕其刑之寬典，尤應有足以令人確
    信其陳述為真實之補強證據，始能資為論罪之依據。足見，倘在特定案件中，如
    共同被告能因其對於他共同被告之不利供述獲得寬典或因為其於案件中之身分，
    與他共同被告有利害之衝突，其證據價值應由法院審慎斟酌，亦即必須有特別可
    信其對於他共同被告不利供述部分為真實之補強證據，方能以為斷罪之證據資料
    ，亦即在法理上必須限制該等證據之證據價值及自由心證主義之運用。而所謂補
    強證據，係指除該自白或不利於己之陳述本身之外，其他足資証明自白或不利於
    己之陳述所指之犯罪事實確具有相當程度真實性之證據而言，雖其所補強者，非
    以犯罪事實之全部為必要，但亦須因補強證據與自白之相互利用，本於推理作用
    ，在客觀上足以使人對該犯罪事實獲得確信之心證者，始足當之。
(二)經查：被告庚○○於警訊及檢察官初次偵訊時先陳稱：其係與乙○○騎車閒逛時
    ，目睹乙○○搶奪過程等語 (偵查卷第六頁、第一一八頁反面參照)；繼於檢察
    官第二次訊問時，檢察官要其當面指認乙○○時，又陳稱：不是這個 (乙○○)
    ，他長得比較矮等語 (偵查卷第一六八頁反面參照)，同日隨即於隔離訊問時又
    陳稱：係因乙○○威脅要把所有案子推給我，且因乙○○知道我家所在，怕乙○○報復，才會不敢指認他等語 (偵查卷第一六九頁參照)；於本院調查初次訊問
    時，又翻異前詞，根本否認乙○○與本案有關，且稱係因「警察」之恐嚇才會承
    認與乙○○犯案 (本院卷第七十三頁參照)，嗣於本院九十一年十一月二十九日
    借提到院開臨時調查庭訊問時，初則否認犯罪，仍陳稱係遭警方威脅才會有不實
    供述等語 (本院卷第一八七頁參照)，惟於同日經檢察官詢問被告庚○○後，並
    向本院起稱：起訴書係起訴庚○○收受贓物，並請求從輕量刑部分應予更正 (本
    院按即檢方考慮從重求刑)，而罪名部分要再研究 (本院按檢方可能考慮變更起
    訴法條為搶奪罪)等語後，被告庚○○隨即又改稱：起訴後在本院翻供所為供述
    ，都是乙○○教我講的等語，並又堅決供述本件係與乙○○去找乙○○之友人時
    ，跟在乙○○後面在不知情的情況下，看到乙○○動手去搶別人皮包等語 (以上
    均參本院卷第一九五頁至一九八頁借提當日之訊問筆錄)，且於之後本院調查、
    審理時，都為相同之供述 (參本院卷第二０三頁以下訊問筆錄及審理筆錄)。顯
    見庚○○關於乙○○涉案部分之供述，前後不一，且會隨著案件的發展，任意變
    異其詞，所為供述之真實性，已堪疑慮。
(三)再者，細繹被告庚○○關於指述乙○○涉案部分之細節，前後所述亦多有出入─
    其先於警訊時，稱被告乙○○係先騎乘一輛深色不詳廠牌之輕機車，然後乙○○
    在臺北市重陽橋下竊取一輛黑色重機車將之更換車牌後騎乘行搶 (偵查卷第六頁
    參照)；於檢察官初次偵訊時，又改稱：是看到乙○○把自己的車牌拔下來，然
    後從 (乙○○)摩托車內取出另一車牌裝上去等語 (偵查卷第一一九頁參照)，隨
    即又於本院調查中，檢察官詢問時稱：當天沒有換機車騎乘，只有換大牌等語 (
    參本院卷第二０六、二０九頁參照)，所述乙○○是否有竊取機車並換車牌後行
    搶此等乙○○犯案重要情節，前後不一。且本案搶案現場社區數位錄影機所拍攝
    之照片影像檔案資料，經本院當庭勘驗後，雖無法辨認歹徒臉部五官 (詳後述)
    ，但仍能辨認下手行搶之歹徒所騎乘之機車係豪邁重型機車，有勘驗筆錄在卷可
    參 (本院卷第二一五頁參照)，則被告庚○○於偵查中、本院調查時所陳被告乙○○並未換車，再對照其警訊中所陳：乙○○係先騎乘輕型機車等語，則本件乙○○行搶時，所騎乘之機車自應係輕型機車才對，然如此與現場拍攝照片內容明
    顯不符。且倘乙○○確係下手行竊機車準備馬上騎乘用以行搶，則其又何必急於
    一時當場將竊得之機車車牌予以更換？蓋如此，豈不是耽誤作案時間，增加犯案
    風險？其所更換之車牌，難道會比剛竊取得來之機車車牌更「乾淨」而更能躲避
    警方之追查？是被告庚○○警訊所供竊車換牌等情不僅與其後所供不一，更與客
    觀上經驗法則有所違背。又被告庚○○於警訊中係供稱：當天一開始是跟乙○○
    在重陽橋下閒逛 (參偵查卷第六頁)，於檢察官初訊、本院調查時，又改稱：是
    乙○○要他跟著去找朋友等語 (偵查卷第一一八頁反面、本院卷第二０六頁參照
    )，而被告庚○○自始至終，於指述乙○○涉案之同時，均陳稱自己是在不知情
    之情況下目睹乙○○行搶，並否認係乙○○之共犯，則其當日為何與乙○○一同
    騎機車出去，自屬其是否會被認為是共犯之重要辯詞，其所供竟亦前後不符，益
    顯見其有關乙○○涉案之供述內容確實存有相當之瑕疵。
(四)被告庚○○於檢察官初訊時，即已表示希望檢察官向法官從輕求刑 (偵查卷第一
    二０頁)，於檢察官第二次訊問時，又再度為同樣之表示 (偵查卷第一六九頁)，
    於本院借提到院開臨時調查庭檢察官詢問時，又供稱：員警有跟我說，我的部分
    會寫的比較好聽，叫我到時候再向檢察官求刑，且因為當時筆錄已經做好了，我
    想就算不是我做的，也有可能被判罪，所以希望從輕量刑等語 (本院卷第一九三
    頁參照)，而在參酌前述被告庚○○於同日檢察官陳述考慮從重求刑及變更起訴
    罪名後，亦馬上翻異前詞等情，足見被告庚○○於本件一直冀求獲得輕判。而本
    案係警方先依據被害人手機之序號，調取通聯紀錄，發現插在被害人手機上00
    00000000號之門號係被告庚○○所申請，而循線查獲被告庚○○到案，
    業據證人即承辦員警甲○○於本院調查時結證屬實，而被告庚○○於遭逮捕後於
    派出所時，曾經聽到警察打電話回派出所說有查到一支手機，手機序號和被害人
    的一樣，並且在派出所時，也已經經由員警之告知而知道被告乙○○已經被捕，
    亦據庚○○於本院調查時供明在卷 (參本院卷第一九二頁)，其於警訊時即已認
    知，警方已經握有被害人手機序號及共犯等證據，再參酌其之前已有二次搶奪罪
    之前科，經過偵審程序均判刑一年，當知警方之證據可能使自己陷於搶奪案之共
    犯，更有甚者，被告庚○○曾有一次贓物罪前科經偵審程序判刑六月，均有臺灣
    高等法院檢察署被告前案紀錄簡覆表在卷可稽，被告庚○○對於贓物罪、搶奪罪
    之構成條件及孰輕孰重應有相當之了解等情，庚○○所為乙○○涉案之供述不無
    有意對於自己涉案情況避重就輕，直指乙○○才是本案之主嫌，以便博取較輕之
    罪名或刑罰之虞，亦即，其對於共同被告乙○○不利供述部分，有嫁禍乙○○之
    危險甚明，是該部分供述，自應有其他足資証明該供述所指共同被告乙○○犯罪
    事實確具有相當程度真實性之證據補強證據，此等補強證據與其供述相互利用，
    本於推理作用，在客觀上足以使人對該犯罪事實獲得確信之心證者，方足以作為
    認定乙○○涉案之證據。
(五)而本案唯一可以佐證被告庚○○指述被告乙○○涉案此部份供述之證據，即為於
    被告乙○○身上查獲之被害人手機。惟本院經查：被告乙○○於警訊時，即已供
    稱：該手機係於案發 (即九十年三月二十五日)後之九十年三月底、四月初以一
    千元代價向友人「黃永盛」所購買 (偵查卷第十五頁參照)，嗣於隨案解送檢察
    官訊問時仍供稱：係向黃永盛所購買，黃永盛住在三重市○○街，行動電話係0
    000000000號等語 (偵卷第七一頁參照)，經檢察官向電信公司調取前
    開0000000000號行動電話門號用戶年籍資料 (偵查卷第一五五頁至一
    五六頁參照)為丙○○，乃依該資料於九十一年二月二十七日向本院法官聲請簽
    發搜索票諭警前往丙○○及其弟丁○○之住處進行搜索，當日並請丙○○隨案前
    往地檢署由檢察官訊問丙○○，丙○○供稱：確實認識一個叫飛龍的人，而且有
    和飛龍一起施用毒品等情 (參偵查卷第一九五頁至二０二頁)，惟否認有賣手機
    給乙○○並供稱：其只有一支手機云云，所供雖與乙○○相左。然，如前所述，
    當日檢察官並非係以證人身分以傳票傳喚丙○○到案接受偵訊，而是以向法官聲
    請搜索票之方式，諭警前往丙○○家中搜索，在將丙○○隨案送至地檢署約談，
    而法官所簽發之搜索票上又載明案由係搶奪，應扣押之物為「被害人己○○遭搶
    之身分證、咖啡色手提袋、作案黑色安全帽、咖啡色外套、黑色長褲等證物」 (
    偵查卷第一九五頁參照)，而諭警執行結果，亦確實將丙○○家中之黑色安全帽
    、咖啡色手提袋扣案，並作成扣押筆錄附卷及作扣押物品收據交丙○○簽收 (
    偵查卷第一九六到一九九頁)，則可想而知，執行搜索後丙○○隨案送至地檢署
    接受檢察官偵訊時，自無法僅以自己係單純證人之身分而為供述。此觀其於當日
    偵訊時，對於前開0000000000號手機是否其所有一事，立即加以否認
    ，且供稱係拿身分證交給他人申請等語 (偵查卷第二０一頁反面)；當日檢察官
    亦問他：有無去社子搶東西等語 (偵查卷第二０二頁反面)，可見丙○○有錯將
    自己認為係被告身分之虞。再參諸同日最後檢察官問：乙○○說他跟你買手機，
    這支手機是搶來的，有何意見？丙○○即答稱：我想他是要害我等語 (偵查卷第
    二０三頁)，益可見丙○○當日，應係害怕涉入案件，所以極力否認有賣乙○○
    手機一事。是其當日所供，沒有賣手機等情，並不可信。丙○○嗣後於本院調查
    時，經本院以證人身分加以傳喚調查時，即明確供稱：有從跳蚤市場買二支手機
    送給乙○○等語 (本院卷第一四四頁參照)，與被告乙○○於警訊、偵查中所述
    係以新臺幣 (下同)一千元之代價向丙○○以買賣方式獲得有所出入。乙○○就
    此則於其後本院訊問時供稱：係因丙○○要他幫忙調安非他命，看這支手機可以
    折多少錢，我就打電話給朋友，問這支手機價錢是一千元，所以就用相當一千元
    的安非他命去跟他換等語 (本院卷第二一三頁參照)，此部份供述則與丙○○與
    本院前開調查時所述：在跳蚤市場買兩支手機才一千五百元，所以送給乙○○等
    語(本院卷一四四頁)，雖其因時間過久，不能明確指出其所轉讓予乙○○之手機
    ，是否就是本件被害人之手機，然其所述之手機價格與乙○○所述接近。且證人
    丙○○於九十年三、四月間確實有施用毒品安非他命之習慣，業據其自承在卷，
    被告乙○○於遭警於名流賓館查獲時，確實亦搜出毒品安非他命一小包，有臨檢
    紀錄表在卷可稽 (偵查卷第二八頁)，是被告乙○○所辯：係以安非他命向丙○○換取手機一事，經驗法則上尚非毫無可信。或許正是因為證人丙○○是將手機
    送給被告乙○○，而被告乙○○再將自己的毒品分予證人丙○○使用，因此，證
    人丙○○主觀上並不認為該手機是「賣」給被告乙○○的 (因為畢竟不是直接用
    金錢交易)，而被告乙○○卻認為手機並非毫無代價所得，而主觀上認為是向證
    人丙○○所購買。況且，本件被告乙○○係被起訴搶奪，其罪刑不過有期徒刑六
    月以上五年以下，而其所謂用毒品去換手機之說法，則有可能涉犯販賣第二級毒
    品(最輕本刑有期徒刑七年)或轉讓第二級毒品罪 (最輕本刑有期徒刑六月但得併
    科罰金七十萬元)，罪刑均較搶奪罪名為重為眾所週知之事 (雖然被告乙○○是
    在本院調查詢問時，不經意為此供述，且目前只有被告乙○○對己不利之供述，
    但已有可能造成檢察官之偵查作為，而陷自己於訴訟之不利)，衡情倘被告乙○○有意飾詞狡卸搶奪刑責，至愚不致為此陷自己於更嚴重罪名之供述，是其此等
    不經意之不利於己供述，當有相當之可信度而可認本件被害人手機確係被告乙○○以毒品所換得。被告乙○○於警訊、偵查之初，雖一再供陳其手機係向「黃永
    盛」購買等語，而與實際上轉讓手機予乙○○之丙○○姓名不符，被告乙○○對
    此則以：因為只知道丙○○的綽號「小陳」，不知道丙○○之本名，是去丙○○
    家樓下的信箱上看到黃永盛這個名字，所以以為丙○○的本名叫做「黃永盛」等
    語 (參本院卷第二一一頁)。經查，乙○○於解送內勤檢察官複訊時，即明確供
    出其所謂「黃永盛」，係住在三重市○○街，行動電話係0000000000
    號 (偵查卷第七一頁參照)，且於嗣後檢察官提訊時，亦明確供陳：丙○○有在
    中山分局因毒品案件，在三重分局因妨害公務案件被捕，且可向三重分局員警吳
    振祥查證等語 (偵查卷第一二九頁正反面)。之後，檢察官並傳喚偵查員吳振祥
    之時，乙○○亦被檢察官提訊更供陳：「 (你說的「黃永盛」是哪一個？)去年
    在三重中寮街附近妨害公務「小陳」的那一件」等語，警員吳振祥當庭隨即表示
    其知道有一件這個案子，且應是在仁化街那一件等語 (以上均參偵查卷第一七八
    頁反面)。而丙○○確實有因妨害公務案件經三重分局移送檢察官偵查起訴，有
    該案件之起訴書在卷可憑 (偵查卷第一九０頁)，且0000000000號行
    動電話門號經檢察官調閱門號登記資料，亦確為證人丙○○所有無訛，經檢察官
    傳喚丙○○，丙○○並承認認識一個叫「飛龍」的等語 (偵查卷第二０一頁參照
    ) ，丙○○並於本院調查中，證述有轉讓手機二支給乙○○，已如前述。是於檢
    察官查知丙○○並聲請搜索將其約談到庭之前，乙○○所舉的各項資料包括手機
    門號、三重妨害公務之犯案紀錄等均與事實上丙○○之基本資料相符，且於丙○○到案之前，乙○○即已向檢察官供稱只知道賣手機給他的人叫「小陳」，且住
    在中寮街等語並於本院第一次調查時供稱係因看過丙○○三重市○○街家信箱中
    的信件名字是黃永盛等語 (本院卷第七二頁)，核與本院調查時丙○○於本院調
    查時所供其係住在三重中寮街旁邊的仁化街，乙○○有到過仁化街的巷子，但沒
    有去過我家，且綽號叫做「阿成」等情 (本院卷第一四三頁、一四九頁參照)大
    致相符。且丙○○於檢察官搜索約談時，亦供稱其係知道一個叫「飛龍」的人等
    語已如前述，顯亦僅能知道被告乙○○之名，而不知乙○○之姓，於本院調查時
    係證稱：並不知道乙○○知不知道我的本名等語 (本院卷第一四九頁參照)，且
    被告乙○○、證人丙○○均係施用毒品之犯罪人，則除非兩人交情匪淺 (如果如
    此，丙○○為何不在偵查中就迴護乙○○？)，否則衡情彼此不以全名相告而僅
    以綽號相稱，甚且證人丙○○未使乙○○至其家中，僅讓乙○○到其住處仁化街
    附近之中寮街，亦屬事理之常。可見乙○○一開始，確實確信其所認知賣手機給
    他的人綽號叫做小陳，因為要讓檢察官能查得其人，所以只好根據其之前印象中
    跟小陳有關的名字 (例如於小陳處看到的姓名)，提供予檢察官追查其人，並非
    欲以不存在之「幽靈抗辯」企圖卸責甚明。綜上，本院認乙○○所辯：手機係以
    相當一千元之安非他命向丙○○所換得，僅因不知其真實姓名，所以才會說是黃
    永盛所賣等情，應屬可信。
(六)證人即被告乙○○於案發前至遭逮捕期間所居住之三重名流賓館櫃檯小姐戊○○
    於本院調查時結證稱：「 (問：邱平常的作息？)都睡到很晚」、「 (問：如何
    得知？)被告邱都是下午一、二點的時候拿當天的房資到櫃台給我」、「 (問：
為何知道在拿房資給你時，如何知道他之前在睡覺？)因為被告邱是從房間出來
    的」等語 (本院卷第一四０頁參照)。戊○○僅係被告投宿之賓館櫃檯小姐，現
    被告另案在監執行，目前並不可能住宿該賓館，是戊○○與被告乙○○並無任何
    利害關係，所證當屬可信。而由其所證可知，乙○○平日均係中午以後才會出來
    付房租，且平日作息都是較晚才起床，而本案案發之時間為上午八時五十分，一
    般而言還是上班族準備上班的時間而已，則就經驗上而言，如果被告的作息都是
    中午以後起床出門，實難想像被告乙○○會挑選早上，而且還是一般人剛上班的
    時間前往行搶作案。反之，被告所辯案發當日在名流賓館睡覺，應屬可信。
(七)案發所在之社子地區社區監視數位錄影機所拍攝之影像，經轉錄成點陣影像檔案
    ，而由本院調查時當庭以法庭電腦螢幕播放勘驗結果，影像中有兩名機車騎士，
    一前一後，在前者即係下手行搶之人，而影像中唯一能較清楚看到前方騎士臉部
    正面之影像即為案發當日八時五十分四十秒之影像，其五官模糊不清，無法清楚
    辨別容貌，亦無法比對是否即是本案被告乙○○，並製有勘驗筆錄在卷可稽 (本
    院卷第二一四至二一六頁參照)。此外，本院並依職權按被害人手機序號向電信
    業者調取案發當日九十年三月二十至被告乙○○所辯之九十年四月初受讓手機之
    前之九十年三月三十一日，被害人手機之通聯紀錄，以查明案發當日乙○○是否
    有使用該手機，惟據各該電信業者函覆該通聯紀錄業已超過保存期限而遭系統消
    除無法提供，並有各該電信業者回函附本院卷可稽 (本院卷第二二五頁到二三六
    頁參照)，均不足作為不利被告乙○○之認定。
(八)另一方面，本案被告庚○○自警訊中、偵查中以至本院調查、審理時，均一再供
    陳本案係其騎乘機車跟隨行搶之身著黑衣機車騎士後方，親眼目睹該機車騎士行
    搶等情，僅於本院調查之初曾予否認，且係因認為照片不清楚可以脫免刑責，亦
    據其自承在卷，已如前述。而其所述如何跟在黑衣騎士後方、黑衣騎士如何伸出
    右手行搶被害人、行搶所得財物若干等情節，核與被害人於警訊中、本院調查中
    所指訴情節相符。且其供述之行搶經過亦與前述案發當日社區數位錄影所拍攝之
    影像過程一致，亦據本院調查時當庭勘驗該影像電磁紀錄無訛。是倘被告庚○○
    根本確實不在案發現場，衡情不可能如此明確供述本案整個案發之經過，是雖庚○○所指乙○○即係騎乘機車在前之黑衣騎士乙節，因與客觀事實不符，不足採
    信外，其就自己涉案部分之供述，因與事實相符，應屬可信。雖其復供稱：黑衣
    騎士係在其不知情之情況下下手行搶云云，然經查：被告庚○○於警訊中即已供
    承當日行搶前於重陽橋下已有替前述黑衣騎士 (雖然庚○○原話都是說乙○○，
    但因該部分不可信，故以下均以黑衣騎士代之)把風偷竊車輛等語 (偵查卷第六
    頁參照)，於偵查中亦陳稱：黑衣騎士跟我說幫他注意後面等語 (偵查卷第一一
    八頁反面)，且其自始至終均自承有收受行搶之黑衣騎士二千元現金之事實。此
    外，前述案發現場所拍攝之影像，經本院勘驗亦發現，在後方之著淺藍色上衣騎
    士，亦即被告庚○○自承係其自己之人，僅距離黑衣騎士三台貨車約八至十公尺
    處，有前述勘驗筆錄可稽。凡此，均足見庚○○於本案並非係單純不知情跟隨在
    後，而應係與前方黑衣騎士基於共同之犯意聯絡，在後把風掩護，否則，黑衣騎
    士若係臨時突然行搶，何必要讓不知情之被告庚○○跟隨其後？甚且交代庚○○
    幫其注意後面？更甚者，又何必於行搶之後，將行搶所得分予被告庚○○？是故
    ，本件被告庚○○應係與不詳姓名年籍之黑衣騎士基於共同犯意聯絡，行為分擔
    而前往案發地點行搶，事後並朋分行搶所得甚明。此亦足以說明其執意要作不利
    被告乙○○之供述，而不願指出真正涉案之共犯，實係因倘指出真正共犯，該真
    正共犯可能亦將指述告庚○○為本件共犯，而被告庚○○指被告乙○○涉案，因
    被告乙○○並未為本件搶奪犯行，自無從指述庚○○為共犯，庚○○自可因此獲
    取訴訟上之利益故耳。
(九)本件檢察官僅就被告庚○○收受二千元行搶所得部分起訴其收受贓物罪，惟按贓
    物罪之成立，以關於他人犯罪所得之物為限，若係自己犯罪所得之物，即不能再
    依贓物罪論科 (本院按此時收受贓物之行為應屬於不罰之後行為)，最高法院二
    十四年上字第四四一六號、第三二八三號、二十八年上字第二七０八號判例意旨
    可資參照。而被告庚○○於本件搶案，乃係與不詳姓名黑衣騎士共同行搶之共同
    正犯，已如前述，則其行搶之後再朋分所搶得財物，本應不另論收受贓物罪。而
    其共同行搶部分犯行，又未據檢察官起訴，自非本院審判之範圍，是本件自仍應
    就庚○○被起訴收受贓物部分由本院諭知無罪，而其涉嫌共同搶奪部分，則應由
    檢察官另行偵處，要屬當然。
四、綜上所述，本件被告乙○○與同案被告庚○○經檢察官合併提起公訴，本係共同
    被告關係，被告庚○○自遭警逮捕後之警訊、偵查、審判過程中，對共同被告乙○○之不利供述部分，前後不一，且其一再表現欲藉此等供述獲邀從輕量刑之寬
    典，所供本不無嫁禍他人之可能，且其指述共同被告乙○○之供述部分本存有相
    當瑕疵，而與客觀事實不符，又無足以證明此部份不利供述確為真實之補強證據
    ，本院復查無積極證據足以使本院確信乙○○有參與本件犯行，衡諸首揭說明，
    應認本件不能證明被告乙○○犯罪，自應為其無罪之諭知。而被告庚○○部分則
    與不詳姓名年籍之黑衣騎士共同搶奪，本係搶奪之正犯，其事後朋分贓款之行為
    ，本屬不罰，而其共同行搶部分又未據檢察官起訴而不得審判，自亦應由本院一
    併諭知無罪。
五、據上論斷，應依刑事訴訟法第三百零一條第一項判決如主文。
本案經檢察官鄭世揚到庭執行職務。
中    華    民    國    九十二  年      一      月        十七        日
                                      臺灣士林地方法院刑事第三庭
                                          審判長法  官  洪  英  花
                                                法  官  李  育  仁
                                                法  官  王  沛  雷
右正本證明與原本無異。
如不服本判決，應於判決送達後十日內，向本院提出上訴狀。
                                                書記官  詹  志  鵬
中    華    民    國    九十二    年      一      月       二十一       日


司法院資訊處製作；財團法人民間司法改革基金會備份。
